臺灣高等法院臺中分院刑事判決　　　96年度交上易字第1347號
上　訴　人
即　被　告　乙○○
選任辯護人　張秀瑜律師
　　　　　　陳大俊律師
上列上訴人因公共危險等案件，不服臺灣臺中地方法院96年度交
易字第240號中華民國96年4月27日第一審判決（起訴案號：臺灣
臺中地方法院檢察署96年度偵字第1236號），提起上訴，本院判
決如下：
    主  文
原判決撤銷。
乙○○服用酒類，不能安全駕駛動力交通工具而駕駛，處有期徒
刑參月，減為有期徒刑壹月又拾伍日，如易科罰金，以新臺幣壹
仟元折算壹日；又因過失致人於死，處有期徒刑捌月，減為有期
徒刑肆月，如易科罰金，以新臺幣壹仟元折算壹日。應執行有期
徒刑伍月，如易科罰金，以新臺幣壹仟元折算壹日。
    事  實
一、乙○○於民國95年12月3日17時許，在台中縣太平市某處飲
    用啤酒2罐後，已達不能安全駕駛動力交通工具之程度，猶
    於同日18時許，駕駛車號8808-NF號自小客車，沿台中縣霧
    峰鄉○○路由東往西方向行駛，於同日18時19分許，途經四
    德路252之2號前時，本應注意汽車駕駛人飲用酒類後，其吐
    氣所含酒精濃度超過每公升零點25毫克，不得駕車，及汽車
    行駛時，駕駛人應注意車前狀況，並隨時保持必要之安全措
    施，以避免發生危險，而依當時之天候、路況皆良好，並無
    不能注意之情事，乙○○竟因酒後控制力降低，疏於注意前
    方人車行進動態，適有賴素月騎乘車號BS-966號機車同向行
    駛於前方，乙○○因有上開飲酒及疏未注意情事，閃避不及
    ，自小客車右側車頭自後方追撞賴素月所騎乘之機車，賴素
    月因此人車倒地，受有頭部外傷之傷害，經送醫後延至同日
    21時48分許仍因頭部外傷而不治死亡。乙○○於肇事後，在
    具有偵查犯罪權限之公務員發覺犯罪人前，即向到場處理之
    員警王振偉坦承為肇事人，自首而接受裁判。經員警於同日
    18時47分許，測得乙○○呼氣所含酒精濃度為每公升0.54毫
    克（推算其駕車時體內之酒精濃度達每公升0.5891毫克）。
二、案經賴素月之夫甲○○告訴及由台灣台中地方法院檢察署檢
    察官據報相驗後自動偵查起訴。
    理  由
一、上開犯罪事實，業據上訴人即被告乙○○（下稱被告）於原
    審及本院審理時坦白承認，被告之選任辯護人於本院則為被
    告辯護稱：本件車禍發生前，被害人賴素月騎機車並未開車
    燈，被害人賴素月在夜間無照明之路段無駕照騎乘機車未開
    啟燈光，為本件車禍發生之主要原因等語。經查：
  (一)酒醉駕車部分：被告確有上揭酒醉駕車之犯行，業據被告坦
    白承認，且本件事故發生後，經員警於95年12月3日18時47
    分許，對其施以呼氣酒精濃度測試，測得其呼氣酒精濃度為
    每公升0.54毫克，此有道路交通事故當事人酒精測定紀錄表
    1 紙在卷可憑（見95年度相字第2044號卷第30頁），足徵被
    告此部分自白與事實相符，堪予採信。按服用酒類不能安全
    駕駛動力交通工具之認定，參考德國、美國之認定標準，對
    於吐氣濃度達每公升0.55毫克，肇事率為一般正常人之10倍
    ，應認為已達不能安全駕駛之標準（法務部88年5月18日88
    年度法檢字第1669號函參照），次查體內酒精含量由開始飲
    酒的百分之零，依飲酒量漸漸累積，在完成飲酒時體內之酒
    精含量最高，隨後依代謝率逐漸代謝，至於體內酒精含量倒
    推計算代謝率，依交通部運輸研究所於77年8月間針對國人
    進行實驗研究指出為每小時0.0628毫克計算，本件被告於95
    年12月3日18時許駕駛自用小客車，而員警於同日18時47分
    許始進行測試，測得被告酒精濃度值為每公升0.54毫克，則
    被告自駕駛至酒測之時間相詎達47分鐘，依前開國人體內酒
    精含量之代謝率計算，被告於駕車肇事時體內酒精濃度至少
    為0.5891毫克【計算式為：0.54+（0.0628乘以47除以60）
    ＝0.5891】，已逾前開不能安全駕駛之標準，而達難以安全
    駕駛動力交通工具之程度，況被告並因而自後方追撞被害人
    賴素月之機車肇事（詳後述），足見被告確已達不能安全駕
    駛動力交通工具之狀態，是被告服用酒類後駕車之犯行，應
    堪認定。
  (二)過失致死部分：
  (1)證人丙○○雖於本院到庭證稱：被害人所騎的機車於車禍發
    生前沒有開車燈等語（見本院卷第37頁），惟查，被告於警
    詢中供稱：「（問：到達巷口時，如何辨識到對方停在你前
    方的雙黃線上？）我看到我前方有紅色的反光體，距離再靠
    近時就看到一個人騎著機車在我車子前方。」、「（問：警
    方出示現場照片第九及第十幀供指憑，請指出對方車體何處
    為你上述所見紅色反光體？）對方重機車車尾紅色剎車燈蓋
    。」等語（見警卷第8頁），依被告於警詢中供述之內容，
    被害人賴素月所騎之機車縱使未開車燈，惟被告既有看到機
    車後方之紅色反光體，竟仍自後方追撞被害人賴素月所騎之
    機車，顯見係被告疏未注意前方車輛致發生本件車禍，難認
    被害人賴素月騎機車未開車燈，與本件車禍之發生有因果關
    係。又被害人賴素月縱使未考領駕照騎機車，然被害人賴素
    月騎機車在前方行駛，遭被告駕駛自用小客車從後方撞及，
    難認被害人賴素月無照騎機車與本件車禍之發生有因果關係
    ，自難認定被害人賴素月對於本件車禍之發生與有過失。是
    被告之選任辯護人為被告辯護稱；被害人賴素月無照、未開
    車燈為本件車禍發生之主要原因等語，尚無從採取。
  (2)按汽車行駛時，駕駛人應注意車前狀況及兩車併行之間隔，
    並隨時採取必要之安全措施；又汽車駕駛人飲用酒類後其吐
    氣所含酒精成份超過每公升0.25毫克以上者，不得駕車，道
    路交通安全規則第94條第3項、第114條第2款分別定有明文
    。本件被告業已自承有飲酒後駕車及未注意車前狀況而自後
    追撞賴素月所騎乘機車之事實，又依附卷之道路交通事故調
    查報告表所載，本件肇事時、地之天候、路況皆良好，被告
    駕車自應注意上述道路交通安全規則之規定，且依當時路況
    ，又無不能注意之情事，竟疏未注意，在酒醉後精神不佳之
    情況下，駕車追撞被害人賴素月機車車尾，被告行為自有過
    失，又被害人賴素月係因上開車禍受傷，經送醫後仍因頭部
    外傷而不治死亡，有中國醫藥大學附設醫院法醫參考病歷摘
    要1份在卷可參（見上開相驗卷第38頁），並經台灣台中地
    方法院檢察署檢察官督同檢驗員相驗屬實，製有勘驗筆錄、
    驗斷書及相驗屍證明書附卷足憑，則被告過失駕車肇事行為
    ，與被害人死亡之結果間，自具有相當因果關係。此外，復
    有道路交通事故現場圖、道路交通事故調查報告表(一)、(二)各
    1紙及照片12張在卷可稽，準此，被告確有過失致死之犯行
    ，亦足認定。
  (三)綜上所述，本件事證明確，被告酒後駕車及過失致死犯行，
    均堪認定。
二、核被告乙○○所為，係犯刑法第185條之3公共危險罪及同法
    第276條第1項過失致死罪。被告所犯上開2罪間，犯意各別
    ，行為互殊，應予分論併罰。又被告酒醉駕車因而致人死亡
    ，依法應負刑事責任，所犯過失致死部分應依道路交通管理
    處罰條例第86條第1項之規定加重其刑。另被告於肇事後，
    在具有偵查犯罪權限之人知悉犯罪人之前，主動向到場處理
    事故之員警王振偉陳明自己係肇事者，業經證人王振偉於原
    審到庭結證屬實，被告對於未發覺之罪自首而接受裁判，爰
    依刑法第62條前段之規定減輕其刑，並依法先加後減之。
三、原審認被告犯行事證明確，予以論罪科刑，固非無見，惟查
    ，原審判決後，中華民國九十六年罪犯減刑條例自96年7月
    16日起施行，本案被告犯罪時間在中華民國96年4月24日以
    前，合於減刑條件，原審未及適用中華民國九十六年罪犯減
    刑條例之規定予以減刑，尚有未洽。被告上訴意旨認原審量
    刑過重等語，雖無理由，然原審判決既有前揭可議之處，自
    屬無可維持，應由本院將原判決予以撤銷改判。爰審酌被告
    前無不良素行，然本案因酒醉後已不能安全駕駛，仍不顧公
    眾之安危，貿然駕車，且因重大過失肇事致他人死亡，情節
    嚴重，然肇事後坦承犯行，態度尚佳，被害人家屬目前僅領
    取強制汽車責任險之死亡給付保險金新台幣150萬元（見原
    審卷第37、38頁富邦產物保險股份有限公司函影本），惟被
    告尚未與被害人家屬達成和解等一切情狀，分別量處如主文
    第二項所示之刑，以資懲儆。又本案被告犯罪時間在中華民
    國96年4月24日以前，合於減刑條件，應併依中華民國九十
    六年罪犯減刑條例第2條第1項第3款之規定，減其宣告刑二
    分之一，及定其應執行之刑，併諭知易科罰金之折算標準。
據上論斷，應依刑事訴訟法第369條第1項前段、第364條、第299
條第1項前段，道路交通管理處罰條例第86條第1項，刑法第185
條之3、第276條第1項、第62條前段、第51條第5款，中華民國九
十六年罪犯減刑條例第2條第1項第3款、第7條、第9條、第10條
第1項，判決如主文。
本案經檢察官丁○○到庭執行職務。
中　　華　　民　　國　　96　　年　　10　　月　　4 　　日
            刑事第十一庭　審判長法　官　陳　朱　貴
                                法　官　郭　同　奇
                                法　官　胡　文　傑
上列正本證明與原本無異。
不得上訴。
                                書記官  陳　文  琴
中　　華　　民　　國　　96　　年　　10　　月　　4   　日
附錄所犯法條：
中華民國刑法第185條之3
服用毒品、麻醉藥品、酒類或其他相類之物，不能安全駕駛動力
交通工具而駕駛者，處一年以下有期徒刑、拘役或三萬元以下罰
金。
中華民國刑法第276條
因過失致人於死者，處二年以下有期徒刑、拘役或二千元以下罰
金。
從事業務之人，因業務上之過失犯前項之罪者，處五年以下有期
徒刑或拘役，得併科三千元以下罰金。
